臺灣板橋地方法院交通事件裁定　　　　　　　　　　九十三年度交聲字第七四０號
　　原處分機關　交通部公路總局臺北區監理所
　　異　議　人
　　即受處分人　甲○○
右列受處分人因違反道路交通管理處罰條例案件，對於交通部公路總局臺北區監理所
於中華民國九十三年五月十九日以北監自裁字第裁四０─一Ａ0000000號違反
道路交通管理事件裁決書所為之裁決處分（原舉發案號：臺北市政府警察局九十年十
月四日北市交停字第一Ａ0000000號）不服，聲明異議，本院裁定如左：
    主  文
異議駁回。
    理  由
一、原處分意旨略以：異議人即受處分人甲○○所有之車號ＤＵ─一四二九號自用小
    客車，於民國九十年九月二十七日十時零分許，在臺北市中山足球場，因「停車
    位置不依規定」之違規，經臺北市停車管理處附採證照片逕行舉發，原處分機關
    乃依道路交通管理處罰條例第五十六條第一項第九款之規定裁處罰鍰新臺幣（下
    同）一千二百元。
二、異議人則以：按舉證照片所示，異議人所有車輛雖係停放於停車格外，惟：（一
    ）九十年九月二十七日時值納莉颱風肆虐臺北市後不久，臺北市仍陷於一片水鄉
    澤國當中，臺北市長馬英九鑑於因水災受損嚴重，乃宣布臺北市所有收費停車場
    停止收費至九十年九月三十日，並可停放於紅、黃線；而據報紙載述，臺北市交
    通局停管處及臺北市政府警察局並表示停車收費、違規停車取締將自同年十月一
    日起恢復正常，是異議人善意信賴臺北市長及其所屬機關所發布之命令，雖未將
    車輛停放於停車格內，然仍按規定依序停放，未阻礙通行，並深信於該期間內不
    致遭受取締，詎舉發機關逕枉顧臺北市長及其所屬機關所發布之命令，濫行舉發
    ；（二）舉發機關以迂迴之方式，不直接舉發異議人於黃線停車，竟以「停車位
    置不之規定」之概括規定舉發，企圖迴避臺北市長及其所屬機關所發布之命令，
    其舉發顯有違法及不當，且依「舉重明輕」法則，既臺北市長及其所屬機關已宣
    布紅、黃線可以停車，則異議人之車輛雖未停放於停車格內，然顯未阻礙其他車
    輛通行，衡情應屬不罰之行為；（三）若中山足球場之停車場有停車空位，且該
    段時間又不收費，有何人願意停放至停車格外？故九十年九月二十七日時係因臺
    北市陷於一片水鄉澤國中，致中山足球場停車車輛爆滿，而異議人迫於無奈，始
    停放於停車格外；（四）按「依法令之行為，不罰」、「因避免自己或他人之緊
    急危難，而出於不得已之行為，不罰」，社會秩序維護法第十一條、第十三條分
    別定有明文，而行政法或類似之法律未制定前，現行社會秩序維護法關於責任能
    力、阻卻違法事由之規定，應得類推適用於其他行政法領域，是縱認異議人所有
    車輛於上開時、地有停車位置不依規定之行為，異議人之行為亦為依法令之行為
    ，且該當於緊急避難之要件，屬阻卻違法事由，應予免罰；（五）本件違規通知
    單所載之應到案日期為九十年十一月三日，為九十年十一月三日係星期六，依道
    路交通管理處罰條例及民事訴訟法第一百二十二條規定，本件實際應到案日期為
    九十年十一月五日，是異議人於九十年十一月四日向原處分機關提出申訴（異議
    人係於九十年十一月二日以掛號將申訴書郵寄原處分機關，而原處分機關於同年
    月四日收受送達），顯未逾應到案期限提出申訴，竟遭裁決最高額罰鍰一千二百
    元，即有不當，應從輕科處罰鍰六百元，方為適法云云，表明不服而提出異議。
三、按汽車停車時，應依停車時間、位置、方式及車種，如公路或警察機關有特別規
    定時，應依其規定，道路交通安全規則第一百十二條第一項第十六款定有明文。
    汽車駕駛人於公共停車場，應依規定之位置停放車輛，停車場法第三十二條前段
    定有明文。又汽車駕駛人停車時，停車時間、位置、方式、車種不依規定者，處
    六百元以上一千二百元以下罰鍰，道路交通管理處罰條例第五十六條第一項第九
    款亦定有明文。
四、查異議人甲○○所有之前揭車輛於右揭時間，停放在臺北市中山足球場車輛停放
    線所圈劃之停車格位外，經臺北市停車管理處附採證照片逕行舉發之事實，為異
    議人所不爭，並有現場採證相片、臺北市政府警察局九十年十月四日北市交停字
    第一Ａ0000000號舉發違反道路交通管理事件通知單、臺北市停車管理處
    九十年十一月二十三日北市停四字第九０六五六０五０００號函影本各一份附卷
    可稽，堪信屬實。惟查：
（一）異議人雖辯解：九十年九月二十七日時值納莉颱風期間，臺北市長馬英九宣布
      臺北市所有收費停車場停止收費至九十年九月三十日，並可停放於紅、黃線，
      且臺北市交通局停管處及臺北市政府警察局並表示停車收費、違規停車取締將
      自同年十月一日起恢復正常云云。然經本院向臺北市停車管理處及臺北市政府
      警察局函詢結果，臺北市中山區、松山區、信義區、南港區、內湖區等五個行
      政區固因納莉風災得自九十年九月十八日起至九月三十日止免費停車；惟九十
      年九月十六日至同年月三十日納莉颱風期間，經查詢臺北市政府新聞處網站「
      市政新聞發布系統」所發布之相關資料顯示，僅九十年九月十七日新聞稿表示
      「…市○○○○○路邊黃線可停車，路邊停車格及公有路外停車場全面免費開
      放給民眾停車至本周日（二十三日）夜間零時為限，不過，紅線仍禁止停車，
      違規併排停放的車輛仍將加強拖吊…」，及九十年九月二十三日新聞稿說明「
      臺北市長馬英九昨（二十三日）表示，今日恢復黃線禁停的道路僅限於五大幹
      道，其餘道路不分災區非災區，仍可黃線停車，但非災區的公有停車場今日凌
      晨起恢復收費，災區公有停車場免費停車的措施將於三十日午夜結束…，非災
      區的公有停車場及路邊停車格，也於二十四日凌晨起恢復收費，至於南港、內
      湖、信義、松山、中山五個災區的公有停車場及路邊停車格，則繼續免費停車
      至三十日午夜為止」等語，此有臺北市停車管理處九十三年七月五日北市停字
      第０九三三四八八九七００號函、臺北市政府警察局九十三年七月九日北市警
      交字第０九三三八二一五八００號函各一份，及所檢附之臺北市政府新聞稿四
      份附卷可稽。由上開函文及資料內容可知，臺北市政府於本件舉發時間即九十
      年九月二十七日前納莉颱風期間，僅宣布禁止停車路段（黃線）暫時開放停車
      ，並未包括紅線停車乙節，亦不得據此推論於停車場內即可不依循規劃之位置
      停放車輛。且由上開新聞稿資料強調「違規併排停放的車輛仍將加強拖吊」意
      旨以觀，不因停放位置係停車場內或停車場外而有不同，況臺北市政府停車管
      理處雖以行政命令表示自用小客車於上開颱風期間得進入停車場內免費停車，
      但未表示停放在停車場內之車輛得不依規定位置停車甚明。是異議人辯稱：依
      舉重明輕法則，臺北市長及其所屬機關既已宣布紅、黃線可以停車，伊車雖未
      停放於停車格內，然顯未阻礙其他車輛通行，衡情應屬不罰之行為，善意信賴
      市府官員所發布之命令云云，尚非足採。
（二）至異議人辯稱因迫於無奈始停放於停車格外，符合社會秩序維護法第十三條之
      緊急避難乙節，惟所謂緊急避難，乃指為避免自己或他人生命、身體、自由、
      財產之緊急危難，而出於「不得已」之行為，而異議人將車輛停放於停車格外
      ，依當時情況尚難認係緊急避難之唯一不得已或必要之行為，且異議人車輛不
      依規定停放於停車格內，另又造成其他車輛進出、迴轉之障礙或造成不便，於
      緊急災難之際，可能導致救災之妨礙，影響他人之權益，兩相權衡，難認異議
      人上開之行為，可使其在停車場內不依規定位置停車之交通違規得以阻卻不罰
      。至颱風期間，車輛為避免淹水而停放於停車場內，縱認係緊急避難之行為，
      然亦以「適當」之避難行為為前提，而非漫無限制之任意排除法規之適用，異
      議意旨卻認為其違規行為係因天災所致云云，殊不知颱風季節絕非交通法規之
      法律假期，是異議人空言因迫於無奈符合緊急避難云云，卻未說明有何避難之
      必要，即難遽認其辯解可採。又按行政罰旨在確保一定行政作用秩序之維持或
      法所企求公益目的之達成，並非基於倫理立場，針對行為人主觀上之惡性施予
      非難譴責，此觀之行政罰並不區分行為人主觀上係出於故意或過失而異其處罰
      之標準自明，再按司法院大法官會議釋字第二七五號解釋亦認「人民違反法律
      上之義務而應受行政罰之行為，法律無特別規定時，雖不以出於故意為必要，
      仍須以過失為其責任條件。但應受行政罰之行為，僅須違反禁止規定或作為義
      務，而不以發生損害或危險為其要件者，推定為有過失，於行為人不能舉證證
      明自己無過失時，即應受處罰。」是行為人僅需單純有違反法所明定之禁止或
      作為義務者，又不能舉證證明自己無過失時，即應受罰，無論其係出於故意、
      過失或動機為何，是異議人尚難援引刑法關於緊急避難之論罪原理據以免罰。
      綜上，本件事證明確，異議人所有前揭自用小客車有於右揭時間，在中山足球
      場不依規定停放於停車格內之違規事實，洵堪認定。
（三）再者，違反道路交通管理事件統一裁罰標準及處理細則第四十一條第二項規定
      ：「行為人逾指定應到案日期後到案，而有前項第一款、第二款情形者，得逕
      依標準表逾越繳納期限之規定，收繳罰鍰結案。」另同細則第四十四條第一項
      規定：「違反道路交通管理事件行為人，未依規定自動繳納罰鍰，或未依規定
      到案聽候裁決，處罰機關應於一個月內依標準表逕行裁決之。」依上開標準表
      規定，凡行為人逾越繳納期限或經逕行裁決處罰者，處罰機關即一律依標準表
      規定之金額處以罰鍰，此屬法律授權主管機關就裁罰事宜所訂定之裁量基準，
      其罰鍰之額度未逾越法律明定得裁罰之上限，並得促使行為人自動繳納避免將
      來強制執行困擾及節省行政成本，且寓有避免各行政機關於相同事件恣意為不
      同裁罰之功能，亦非法所不許，於憲法保障人民財產權之意旨並無牴觸，亦為
      司法院大法官會議釋字第五一一號解釋所明示揭櫫。查本件舉發通知單所載應
      到案日期為九十年十一月三日，惟該日適為星期六，應以次星期一即九十年十
      一月五日為期間之末日，則異議人於九十年十一月四日向原處分機關提出申訴
      （見附卷之原處分機關九十年十一月十五日第0000000000八號函影
      本），並未逾越上開應到案日期，合先敘明。又，異議人於九十年九月二十七
      日經臺北市停車管理處逕行舉發，並於通知單所載應到案日期前收受本件違規
      通知單，此觀諸異議意旨及交通申訴書自明，異議人既知悉遭開單舉發之事實
      ，且臺北市停車管理處於九十年十一月二十三日以北市停四字第九０六五六０
      五０００號函通知異議人於文到後十五日內依規定繳納罰鍰，有前開函件為憑
      ，而該函件於本件聲明異議時既經異議人提出（見聲明異議狀附件三），顯見
      臺北市停車管理處於發函當時已將副本送達異議人，異議人收受通知到案之函
      文後本得於期限內自動到案受最低罰鍰之處罰，卻迄未繳納，直至逾越到案期
      限後，甚至原處分機關於九十三年五月十九日為本件裁決後，始爭執應從輕科
      處最低罰，自有可歸責之原因，要難解免異議人所應負之罰責。從而，原處分
      機關據以裁處異議人應繳納最高罰鍰一千二百元，要屬適法（臺灣高等法院九
      十三年度交抗字第五四八號裁定亦採同一見解）。從而，異議人仍執上情置辯
      ，顯為卸責之詞，不足採信。
五、綜上所述，本件違規事實至為明確，異議人前開辯解洵無可採。原處分機關依據
    道路交通管理處罰條例第五十六條第一項第九款及違反道路交通管理事件統一裁
    罰基準表規定，裁處罰鍰一千二百元，無任何違誤，量罰亦甚妥適，應予維持，
    本件異議為無理由，應駁回之。
據上論斷，應依道路交通管理處罰條例第八十七條第二項，道路交通案件處理辦法第
十九條，裁定如主文。
中　　　華　　　民　　　國　　九十三　　年　　　九　　月　　  六  　　　日
　　　　　　　　　　　　　　　　臺灣板橋地方法院交通法庭
                                      法  官  楊  志  雄
右正本證明與原本無異。
如不服本裁定應於送達後五日內向本院提出抗告狀。
                                      書記官  胡  勤  義
中　　　華　　　民　　　國　　九十三　　年　　　九　　月　　  六  　　　日
